臺灣板橋地方法院民事判決　　　　　　 94年度重訴字第165號
原　　　告　辰○○
訴訟代理人　胡盈州律師
　　　　　　陳麗芬律師
原　　　告　庚○○即戌○○之.
　　　　　　地○○
　　　　　　申○○
　　　　　　丑○○兼卯○○之.
　　　　　　　　　　　281.
　　　　　　　　　　　　HBR.
　　　　　　癸○○兼卯○○之.
　　　　　　　　　　　　1.
　　　　　　辛○○兼卯○○之.
　　　　　　　　　　　　241.
　　　　　　　　　　　　 IL.
　　　　　　Ａ○　宇○之承受.
　　　　　　　　　　　　樓
　　　　　　Ｃ○○
　　　　　　　　　　　　2番4.
　　　　　　Ｅ○○
　　　　　　　　　　　　街18.
　　　　　　　　　　　　T.F.
　　　　　　Ｄ○○
　　　　　　宙○○○即楊思瑛.
　　　　　　　　　　　　601.
　　　　　　玄○○○即楊思雄.
　　　　　　　　　　　　2─8.
　　　　　　Ｆ○○
　　　　　　巳○○
　　　　　　未○○
　　　　　　亥○○
　　　　　　　　　　　　4樓
　　　　　　天○○
　　　　　　　　　　　　樓
　　　　　　戊○○
　　　　　　丁○○
　　　　　　丙○○
　　　　　　Ｂ○○○
　　　　　　　　　　　　樓
　　　　　　酉○○
　　　　　　　　　　　戶台北市中山區○○○路○段17巷2號
　　　　　　午○○
被　　　告　黃○○
　　　　　　寅○○
　　　　　　己○○
　　　　　　壬○○
兼　上　一
訴訟代理人　子○○
被　　　告　甲○○
　　　　　　Ｇ○○
　　　　　　Ｈ○○
　　　　　　Ｉ○
上列當事人間請求拆屋還地事件，經本院於民國96年6 月12日言
詞辯論終結，判決如下：
    主  文
被告黃○○應自坐落台北縣三峽鎮○○段頂寮小段第一八九地號
土地上之如附圖189(B)所示、面積壹佰肆拾玖平方公尺、門牌號
碼台北縣三峽鎮○○路四十五巷十一弄十二號一樓及二樓之地上
物遷出，並將上開地上物拆除，將土地返還原告及全體共有人。
被告黃○○應給付原告及全體共有人新台幣柒萬貳仟捌佰貳拾伍
元，及自民國九十四年五月起至返還前項土地之日止，按月給付
原告及全體共有人新台幣壹仟佰柒拾壹元。
被告寅○○、Ｈ○○、Ｉ○應自坐落台北縣三峽鎮○○段頂寮小
段第一八九地號土地上之如附圖189(A)所示、面積玖拾壹平方公
尺、門牌號碼台北縣三峽鎮○○路四十五巷十一弄十四號一樓及
二樓之地上物遷出；被告Ｈ○○應將上開地上物拆除，將土地返
還原告及全體共有人。
被告寅○○、Ｈ○○、Ｉ○應給付原告及全體共有人新台幣肆萬
肆仟肆佰柒拾捌元，及自民國九十四年五月起至返還前項土地之
日止，按月給付原告及全體共有人新台幣捌佰拾柒元。
被告己○○、Ｇ○○應自坐落台北縣三峽鎮○○段頂寮小段第一
八九地號土地上之如附圖189(D)、 (E)、 (F)所示、面積合計貳
佰柒拾玖平方公尺、門牌號碼台北縣三峽鎮○○路四十五巷十一
弄八號一、二、三樓之地上物遷出，並將上開地上物拆除，將土
地返還原告及全體共有人。
被告己○○、Ｇ○○應給付原告及全體共有人新台幣壹拾萬陸
仟佰陸拾伍元，及自民國九十四年五月起至返還前項土地之日
止，按月給付原告及全體共有人新台幣貳仟伍佰陸拾柒元。
被告壬○○應自坐落台北縣三峽鎮○○段頂寮小段第一六六地號
土地上之如附圖166(B)所示、面積壹佰拾伍平方公尺、門牌號
碼台北縣三峽鎮○○路四十五巷二十九號二樓之地上物遷出，並
將上開地上物拆除，將土地返還原告及全體共有人。
被告壬○○應給付原告及全體共有人新台幣陸萬伍仟玖佰捌拾
元，及自民國九十四年五月起至返還前項土地之日止，按月給付
原告及全體共有人新台幣壹仟貳佰肆拾貳元。
被告子○○應自坐落台北縣三峽鎮○○段頂寮小段第一六六地號
土地上之如附圖166(B)所示、面積壹佰拾伍平方公尺、門牌號
碼台北縣三峽鎮○○路四十五巷二十九號一樓之地上物遷出，並
將該地上物拆除，將土地返還原告及全體共有人。
被告子○○應給付原告及全體共有人新台幣伍萬壹仟零柒拾玖元
，及自民國九十四年五月起至返還前項土地之日止，按月給付原
告及全體共有人新台幣壹仟貳佰肆拾貳元。
被告甲○○應自坐落台北縣三峽鎮○○段頂寮小段第一八五之一
地號土地上之如附圖185-1(C)所示、面積捌拾參平方公尺、門牌
號碼台北縣三峽鎮○○路四十五巷二十一號二樓地上物遷出，並
將上開地上物拆除，將土地返還原告及全體共有人。
被告甲○○應給付原告及全體共有人新台幣肆萬零伍佰陸拾捌元
，及自民國九十四年五月起至返還前項土地之日止，按月給付原
告及全體共有人新台幣柒佰陸拾肆元。
原告其餘之訴駁回。
訴訟費用由被告黃○○負擔百分之十九、被告寅○○、Ｈ○○、
Ｉ○負擔百分之十一、被告己○○、Ｇ○○負擔百分之三十五、
被告壬○○、子○○負擔百分之十一、被告甲○○負擔百分之一
，餘由原告負擔。
本判決第一項於原告以新台幣壹佰伍拾萬元為被告黃○○供擔保
後，得假執行；但被告黃○○如以新台幣壹佰陸拾玖萬捌仟元為
原告預供擔保後，得免為假執行。
本判決第二項於原告以新台幣參萬元為被告黃○○供擔保後，得
假執行；但被告黃○○如以新台幣玖萬元為原告預供擔保後，得
免為假執行。
本判決第三項於原告以新台幣玖拾萬元為被告寅○○、Ｈ○○、
Ｉ○供擔保後，得假執行；但被告寅○○、Ｈ○○、Ｉ○如以新
台幣壹佰零貳萬元為原告預供擔保後，得免為假執行。
本判決第四項於原告以新台幣貳萬元為被告寅○○、Ｈ○○、Ｉ
○供擔保後，得假執行；但被告寅○○、Ｈ○○、Ｉ○如以新台
幣伍萬伍仟元為原告預供擔保後，得免為假執行。
本判決第五項於原告以新台幣貳佰伍拾萬元為被告己○○、Ｇ○○供擔保後，得假執行；但被告己○○、Ｇ○○如以新台幣貳佰
柒拾貳萬元為原告預供擔保後，得免為假執行。
本判決第六項於原告以新台幣伍萬陸仟元為被告己○○、Ｇ○○
供擔保後，得假執行；但被告己○○、Ｇ○○如以新台幣壹拾陸
萬捌仟元為原告預供擔保後，得免為假執行。
本判決第七項於原告以新台幣壹佰壹拾萬元為被告壬○○供擔保
後，得假執行；但被告壬○○如以新台幣壹佰貳拾肆萬參仟元為
原告預供擔保後，得免為假執行。
本判決第八項於原告以新台幣貳萬柒仟元為被告壬○○供擔保後
，得假執行；但被告壬○○如以新台幣捌萬壹仟元為原告預供擔
保後，得免為假執行。
本判決第九項於原告以新台幣壹佰壹拾萬元為被告子○○供擔保
後，得假執行；但被告子○○如以新台幣壹佰貳拾肆萬參仟元為
原告預供擔保後，得免為假執行。
本判決第十項於原告以新台幣貳萬柒仟元為被告子○○供擔保後
，得假執行；但被告子○○如以新台幣捌萬壹仟元為原告預供擔
保後，得免為假執行。
本判決第十一項於原告以新台幣捌拾伍萬元為被告甲○○供擔保
後，得假執行；但被告甲○○如以新台幣玖拾伍萬陸仟元為原告
預供擔保後，得免為假執行。
本判決第十二項於原告以新台幣壹萬捌仟元為被告甲○○供擔保
後，得假執行；但被告甲○○如以新台幣伍萬元為原告預供擔保
後，得免為假執行。
原告其餘假執行之聲請駁回。
    事實及理由
一、程序方面：
  (一)原告戌○○、宇○起訴後死亡，繼承人分別為庚○○，Ａ○
    ；另原告卯○○亦於起訴後死亡，繼承人為丑○○、癸○○
    、辛○○，均經本院依職權裁定命上開繼承人承受訴訟，合
    先敘明。
  (二)按訴狀送達後，原告不得將原訴變更或追加他訴，但請求之
    基礎事實同一者，不在此限，民事訴訟法第255 條第1 項但
    書第2 款定有明文。原告起訴後，追加占有人子○○、甲○○、Ｇ○○、Ｈ○○、Ｉ○等人為被告，核與上開規定相符
    ，應予准許。
  (三)本件被告Ｉ○未於言詞辯論期日到場，核無民事訴訟法第38
    6條各款所列情形，爰依原告聲請，由其一造辯論而為判決
    。
二、原告主張：原告為台北縣三峽鎮○○段頂寮小段第166 、18
    5-1、189 地號土地（下稱系爭3 筆土地）公同共有人，被
    告等無權占有原告所有系爭3 筆土地，其中被告黃○○所有
    之門牌號碼台北縣三峽鎮○○路45巷11弄12號1 、2 樓建物
    ，無權占有系爭189 地號土地之如附圖189(B)所示、面積14
    9 平方公尺土地；被告寅○○、Ｈ○○、Ｉ○所有之門牌號
    碼台北縣三峽鎮○○路45巷11弄14號1 、2 樓建物，無權占
    用系爭18 9地號土地之如附圖189(A)所示、面積91平方公尺
    土地；被告己○○、Ｇ○○之門牌號碼台北縣三峽鎮○○路
    45巷11弄8 號1 、2 、3 建物，無權占有系爭189 地號土地
    之如附圖189(D)、 (E)、 (F)所示、面積合計279 平方公尺
    土地；被告壬○○所有之門牌號碼台北縣三峽鎮○○路45巷
    29號2 樓建物，及被告子○○所有之同門牌號碼1 樓建物，
    均無權占用系爭166 地號之如附圖166(B)所示、面積各135
    平方公尺土地；被告甲○○所有之門牌號碼台北縣三峽鎮○○路45巷21號2 樓建物，無權占用系爭189 地號土地之如附
    圖185-1(C)所示、面積83平方公尺土地。原告爰依物上請求
    權規定，請求被告等應將其等所無權占有之系爭土地，返還
    原告及全體共有人。又被告無權占有原告之土地，受有相當
    於租金之不當得利，致原告受有損害，爰依不當得利及侵權
    行為法律關係，請求擇一判命被告返還相當於租金之不當得
    利或損害金，系爭3 筆土地自89年至94年之公告現值分別為
    每平方公尺新台幣（下同）8,000 元、8,200 元、8,500 元
    、9,000 元、9, 000元，依土地法第97條、第105 條規定，
    按不超過土地申報總價年息百分之十為計算，則被告黃○○
    應給付原告及全體共有人不當得利金額636,230 元，及自起
    訴狀繕本送達翌日起至清償日，按月給付原告及全體共有人
    11,175元；被告寅○○、Ｈ○○、Ｉ○應給付原告及全體共
    有人388,570 元，並自起訴狀繕本送達翌日起至清償日，按
    月給付原告及全體共有人6,825 元；被告己○○、Ｇ○○應
    給付原告及全體共有人1,191,330 元，並自起訴狀繕本送達
    翌日起至清償日，按月給付原告及全體共有人20,925元；被
    告壬○○應給付原告及全體共有人576,450 元，並自起訴狀
    繕本送達翌日起至清償日，按月給付原告及全體共有人
    10,125元；被告子○○應給付原告及全體共有人576,450 元
    ，並自起訴狀繕本送達翌日起至清償日，按月給付原告及全
    體共有人10,125元；被告甲○○應給付原告及全體共有人
    538,020 元，並自起訴狀繕本送達翌日起至清償日，按月給
    付原告及全體共有人9, 450元等語。併聲明請求：
    1.被告黃○○應自坐落系爭189 地號土地上之如附圖189(B)
      所示、面積149 平方公尺、門牌號碼為台北縣三峽鎮○○
      路45巷11弄12號1 、2 樓之地上物遷出，並將該地上物拆
      除，將土地返還原告及全體共有人。被告黃○○應給付原
      告及全體共有人636,230 元，並自起訴狀繕本送達翌日起
      至清償日止，按月給付原告及全體共有人11,175 元。
    2.被告寅○○、Ｈ○○、Ｉ○應自坐落系爭189 地號土地上
      之如附圖189(A)所示、面積91平方公尺、門牌號碼為台北
      縣三峽鎮○○路45巷11弄14號1 樓及2 樓之地上物遷出，
      並將上開地上物拆除，將土地返還原告及全體共有人。被
      告寅○○、Ｈ○○、Ｉ○應給付原告及全體共有人388,57
      0 元，並自起訴狀繕本送達翌日起至清償日止，按月給付
      原告及全體共有人6,825 元。
    3.被告己○○、Ｇ○○應自坐落系爭189 地號土地上之如附
      圖189(D)、 (E)、 (F)所示、面積合計279 平方公尺、門
      牌號碼為台北縣三峽鎮○○路45巷11弄8 號1 、2 、3 樓
      之地上物遷出，並將該地上物拆除，將土地返還原告及全
      體共有人。被告己○○、Ｇ○○應給付原告及全體共有人
      1,191,330 元，並自起訴狀繕本送達翌日起至清償日止，
      按月給付原告及全體共有人20,925元。
    4.被告壬○○應自坐落系爭第166 地號土地上之如附圖166(
      B)所示、面積135 平方公尺、門牌號碼為台北縣三峽鎮○○路45巷29號2 樓之地上物遷出，並將該地上物拆除，將
      土地返還原告及全體共有人。被告壬○○應給付原告及全
      體共有人576,450 元，並自起訴狀繕本送達翌日起至清償
      日止，按月給付原告及全體共有人10,125元。
    5.被告子○○應自坐落系爭第166 地號土地上之如附圖166(
      B)所示、面積135 平方公尺、門牌號碼為台北縣三峽鎮○○路45巷29號1 樓之地上物遷出，並將該地上物拆除，將
      土地返還原告及全體共有人。被告子○○應給付原告及全
      體共有人576,450 元，並自起訴狀繕本送達翌日起至清償
      日止，按月給付原告及全體共有人10,125元。
    6.被告甲○○應自坐落系爭185-1 地號土地上之如附圖185-
      1(C)所示、面積83平方公尺、門牌號碼台北縣三峽鎮○○
      路45巷21號2 樓地上物遷出，並將該地上物拆除，將土地
      返還原告及全體共有人。被告甲○○應給付原告及全體共
      有人538,020 元，並自起訴狀繕本送達翌日起至清償日止
      ，按月給付原告及全體共有人9,450 元。
三、(一)被告Ｉ○未於言詞辯論期日到場，亦未提出準備書狀作何
      聲明或陳述。
    (二)被告黃○○則辯以：三峽鎮○○路45巷11弄12號原本的房
      屋係土角厝，伊10年前拆掉後重蓋，台北縣政府有要伊繳
      房屋稅等語。
    (三)被告Ｈ○○辯以：原告之先祖經日據時期之政府重劃土地
      後，有要求被告Ｈ○○之伯父兼戶長林石南繳納地基稅，
      並開立領收證予林石南收執，伊非無權占有等語。另被告
      寅○○則以：三峽鎮○○路45巷11弄14號係伊叔叔Ｈ○○
      所蓋，被告Ｈ○○住在該屋二樓，伊與伊母親Ｉ○住在該
      屋一樓，房屋稅則由伊母親Ｉ○在繳納等語。
    (四)被告己○○、Ｇ○○則稱：三峽鎮○○路45巷11弄8 號1
      至3層 樓房屋係伊等2 人共同出資興建，被告己○○住該
      屋1樓 ，被告Ｇ○○住該屋2 樓，3 樓則為伊等2 人共同
      使用，伊等有繳納房屋稅，已居住於系爭土地上幾十年，
      不知為何原告要請求拆屋還地等語。
    (五)被告壬○○辯以：該地係伊先祖於日據時代向原告之祖先
      林熊祥租地，並非無權占有，並有繳納地基金。於台灣光
      復後，不知何因，未見原告林氏家族前來收取租金等語。
    (六)被告甲○○辯以：被告甲○○從由其養父白昆時起即已世
      居住於台北縣三峽鎮○○路45巷21號2 樓房屋數十年之久
      ，原告雖為系爭土地之公同共有人，但對於自己之土地財
      產卻疏於管理，致被告甲○○誤以為上開房屋所坐落之系
      爭185-1 地號土地為國有財產，請鈞院依民法第74條第1
      項：「法律行為，係乘他人之急迫、輕率或無經驗，使其
      為財產上之給付或為給付之約定，依當時情形顯失公平者
      ，法院得因利害關係人之聲請，撤銷其法律行為或減輕其
      給付。」規定，駁回原告之請求。又土地法第104 條第1
      項前段規定，基地出賣時，地上權人、典權人或承租人有
      依同樣條件優先購買之權，被告甲○○乃以94年6 月28日
      答辯狀向原告表示願承買上開房屋所坐落之系爭185-1 地
      號土地等語。
    (七)上開到庭被告均答辯聲明：駁回原告之訴及假執行聲請；
      如受不利判決，願供擔保請准宣告免為假執行。
四、兩造不爭執事項：
  (一)原告為系爭3 筆土地之公同共有人，有土地登記謄本3 份、
    繼承系統表及戶籍謄本在卷可稽。
  (二)被告黃○○所有之台北縣三峽鎮○○路45巷11弄12號1 、2
    樓房屋，占用系爭189 地號土地如附圖189(B)所示、面積14
    9 平方公尺部分。被告Ｈ○○所有之門牌號碼台北縣三峽鎮
    ○○路45巷11弄14號1 樓及2 樓房屋，占用系爭189 地號土
    地如附圖189(A)所示、面積91平方公尺部分。被告己○○、
    Ｇ○○所有之門牌號碼台北縣三峽鎮○○路45巷11弄8 號1
    、2 、3 樓房屋，占用系爭189 地號土地之如附圖189(D)、
    (E) 、 (F)所示、面積合計279 平方公尺部分。被告子○○
    所有之門牌號碼台北縣三峽鎮○○路45巷29號1 樓、被告壬○○所有之同號2 樓房屋，均占用系爭第166 地號土地之如
    附圖166(B)所示、面積各135 平方公尺。被告甲○○所有之
    台北縣三峽鎮○○路45巷21號2 樓房屋，占用系爭185-1 地
    號土地上之如附圖185-1(C)所示、面積83平方公尺部分。
五、按所有人對於無權占有或侵奪其所有物者，得請求返還之。
    民法第767 條前段定有明文。又以無權占有為原因，請求返
    還土地者，占有人對土地所有權存在之事實無爭執，而僅以
    非無權占有為抗辯者，土地所有權人對其土地被無權占有之
    事實無無舉證責任，占有人自應就其取得占有係有正當權源
    之事實證明之（最高法院85年台上字第1120號裁判要旨參照
    ）。本件原告為系爭3 筆土地所有權人，有土地登記謄本3
    份、繼承系統表及戶籍謄本在卷可稽。
  (一)被告Ｈ○○雖辯稱：原告之先祖經日據時期之政府重劃系爭
    土地後，要求被告Ｈ○○之伯父兼戶長林石南繳納地基稅予
    原告，並開立領收證予林石南收執，伊等非無權占有等語等
    語，然為原告所否認。查，被告Ｈ○○並未主張其究竟基於
    何法律關係而為有權占有，且依其所提「領收證」、「證」
    計17張，日期均為日據時代之大正或昭和年間，出具人除僅
    有1 張為「林熊祥事務所」外，其餘則為「劉火旺」或係位
    於「台北市永樂町二丁丁五四番地」之「大有物產株式會社
    」，而收執者均為「林石南」，內容或為「茶租代」、「分
    地代」、「地基金之內金」、「茶佃稅」，無從證明被告Ｈ
    ○○之伯父「林石南」究竟係基於何法律關係而占有，亦無
    法證明林石南當時所占有之土地範圍究竟為何，況被告Ｈ○○亦非林石南之繼承人。而三峽鎮○○路45巷11弄14號房屋
    ，依房屋稅稅籍資料，該屋為磚頭造，起課日期為57年1 月
    ，面積為47.2平方公尺（見本院第三宗卷第42頁），然本院
    現場履勘測量結果，該屋占用面積已達91平方公尺。至於其
    所提「溪東路31號房屋」之房捐查定收據聯或房捐查定通知
    書影本6 張，則與本件「溪東路45巷11弄14號」無關。故被
    告Ｈ○○上開辯解，並無足取。
  (二)被告壬○○雖辯以上情，然查，被告壬○○所提出之大正12
    年7 月2 日林熊祥事務所出具之「領收證」影本1 紙（見本
    院第一宗卷第74頁），收執人係「林石南」，而壬○○並未
    主張林石南對原告系爭土地有何合法占有之權源，亦未提出
    林石南之繼承系統表及繼承人戶籍謄本，以證明其與林石南
    有繼承關係而得為繼承。況台北縣三峽鎮○○路45巷29號1
    、2 樓之未辦理保存登記之建物，係被告壬○○、子○○於
    「84年間左右」所共同出資興建，為鋼筋混凝土造（見本院
    第三宗卷第46頁之該屋房屋稅稅籍），並於興建完成後，由
    被告子○○取得上開建物一樓所有權，被告壬○○取得該建
    物二樓所有權等事實，業據被告壬○○、子○○自認於卷（
    見本院第一宗卷第203 頁、第二宗卷第136 頁），被告壬○○並未舉證證明其上開房屋有何占有系爭土地之合法權源，
    是其該辯解，自無足採。
  (三)被告甲○○雖以上開情詞置辯，惟查，台北縣三峽鎮○○路
    45巷21號1 、2 樓建物，為被告甲○○與訴外人乙○○（已
    與原告和解）於82年間所共同出資興建之未辦理保存登記之
    建物，興建完成後，由被告甲○○取得該建物2 樓所有權，
    訴外人乙○○取得該建物1 樓之所有權，而原本之溪東路45
    巷21號房屋係土角厝，因颱風而倒塌，被告甲○○及訴外人
    乙○○方於82年興建上開1 、2 樓建物等事實，業據被告甲○○自認於卷，且該建物既係82年間方興建完成之鋼筋混凝
    土造建物，除有該房屋之稅籍證明書之「納稅義務人」、「
    構造別」欄可稽（見本院第三宗卷第45頁）外，並經本院至
    現場勘驗屬實，製有堪驗筆錄足徵，顯見原建物已滅失，其
    所辯稱係自其養父白昆即世居數十年云云，並非可採。況依
    其所提戶籍謄本，其養父白昆於43年間與賴欸結婚，共同居
    住於溪東路41號，48年3 月23日門牌號碼申請更正為溪東路
    41之1 號，57年7 月20日門牌號碼變更為溪東路39號（見本
    院第一宗卷第88頁），亦與台北縣三峽鎮○○路45巷21 號
    建物之門牌號碼顯然不同；且被告甲○○原住於三重市○○○街128 巷弄45號，其係於台北縣三峽鎮○○路45巷21號建
    物興建完成後之82年4 月1 日始其戶籍遷入該址，有被告甲○○所提戶籍謄本可證（見本院第一宗卷第90頁）。故其該
    抗辯，並無可取。至於其所提承領農戶欄為白昆之台灣省放
    領耕地現金地價繳納聯單收據影本7 張，亦無法證明與原告
    之系爭土地有何關聯。又其所辯民法第74條第1 項：「法律
    行為，係乘他人之急迫、輕率或無經驗，使其為財產上之給
    付或為給付之約定，依當時情形顯失公平者，法院得因利害
    關係人之聲請，撤銷其法律行為或減輕其給付。」規定部分
    ，因原告係正當權利之行使，並無為何法律行為，被告甲○○對原告亦無為任何財產上之給付或為給付之約定，顯與民
    法第74條第1 項規定不符，被告甲○○該部分抗辯，容有誤
    會。被告甲○○雖提出39年9 月8 日、權利人為「林塗」之
    他項權利證明書影本1 件，其上地號雖為頂寮段第166 地號
    ，然「林塗」究竟係何種他項權利，因係影本且年代久遠而
    無法辨明，況被告甲○○亦自認該他項權利人「林塗」與伊
    無關，非伊祖先等語，故此文件亦無從證明被告甲○○於82
    年間所興建之三峽鎮○○路45巷21號2 樓建物有何合法占用
    之權源。又被告甲○○並非系爭18 5-1地號土地之地上權人
    、典權人或承租人，自無土地法第104 條優先承買權之適用
    。
  (四)被告黃○○、寅○○、子○○、Ｇ○○、Ｈ○○、Ｉ○等人
    亦未證明其等之上開房屋有何占有原告系爭3 筆土地之合法
    權源。從而，原告基於民法第767 條請求被告等拆屋還地、
    遷出系爭3筆土地，將系爭3筆土地返還原告，洵為正當。
六、按無法律上之原因而受利益，致他人受損害者，應返還其利
    益，民法第179 條定有明文。本件被告無權占有原告之系爭
    土地，依社會之通常觀念，可能獲得相當於租金之利益，並
    致原告受有損害，原告得依民法第179 條之規定，請求被告
    返還其等占用系爭土地相當於租金之不當得利（最高法院61
    年台上字第1695號判例、87年度台上字第2100號判決意旨參
    照）。次按「城市地方房屋之租金，以不超過土地及其建築
    物申報總價年息百分之十為限」、「第97條、第99條及第10
    1 條之規定，於租用基地建築房屋均準用之」，土地法第97
    條、第105 條分別著有規定。查系爭3 筆土地均位於山坡巷
    弄之內，溪東路交通尚稱便利，附近為一般住家，周圍商店
    不多，工商狀況尚非繁榮等情，業據本院至系爭3 筆土地現
    場勘驗屬實，有勘驗筆錄及照片存卷足參（附於本院第一宗
    卷第204 頁、第207 頁至第215 頁），本院審酌上情，並兼
    衡被告無權占用系爭土地係用以興建房屋居住，認原告請求
    被告給付相當於不當得利之租金，應以系爭土地申報地價年
    息6%計算為適當。原告主張以公告現值計算，與上開土地法
    規定不符，應無可採。又系爭3 筆土地自89年1 月至6 月之
    公告地價為每平方公尺1,400 元，89年7 月至92年12月年之
    公告地價為每平方公尺2,000 元，93年1 月迄今公告地價均
    為每平方公尺2,300 元，此有台北縣地政資訊服務網之公告
    地價查詢資料3 份附卷可稽，而申報地價係公告地價之百分
    之八十（參平均地權條例第16條規定），故上開各年度申報
    地價依序應為每平方公尺1,120 元、1,600 元、1,840 元。
    原告請求起訴前5 年相當於租金之不當得利，而被告黃○○
    之台北縣三峽鎮○○路45巷11弄12號1 、2樓 房屋占用系爭
    189 地號土地如附圖189(B)所示、面積149 平方公尺；被告
    Ｈ○○、寅○○、Ｉ○（門牌號碼台北縣三峽鎮○○路45巷
    11弄14 號1樓及2 樓房屋）占用系爭189 地號土地如附圖
    189(A)所示、面積91平方公尺；被告己○○、Ｇ○○所有之
    門牌號碼台北縣三峽鎮○○路45巷11弄8 號1 、2 、3 樓房
    屋，占用系爭18 9地號土地之如附圖189(D)、 (E)、 (F)所
    示、面積合計279 平方公尺；被告子○○、壬○○之門牌號
    碼台北縣三峽鎮○○路45巷29號1 樓、2 樓房屋，各占用系
    爭第166 地號土地之如附圖166(B)所示、面積各135 平方公
    尺；被告甲○○所有之台北縣三峽鎮○○路45巷21號2 樓房
    屋，占用系爭185-1 地號土地上之如附圖185-1(C)所示、面
    積83平方公尺部分，故本件原告得請求被告給付原告及全體
    共有人之相當於租金之不當得利各詳如附表甲、乙、丙、丁
    、戊、己所示金額（計算式詳如各該附表所示）。
七、綜上，原告基於所有物返還請求權、不當得利法律關係，請
    求：(1)被告黃○○應自坐落系爭189 地號土地上之如附圖18
    9(B)所示、面積149 平方公尺、門牌號碼台北縣三峽鎮○○
    路45巷11弄12號1 及2 樓之地上物遷出，並將該地上物拆除
    ，將土地返還原告及全體共有人；暨被告黃○○應給付原告
    及全體共有人如附表甲所示金額。(2)被告寅○○、Ｈ○○、
    Ｉ○應自坐落系爭189 地號土地上之如附圖189(A)所示、面
    積91平方公尺、門牌號碼台北縣三峽鎮○○路45巷11弄14
    號1 樓及2 樓之地上物遷出，被告Ｈ○○並應將上開地上物
    拆除，將土地返還原告及全體共有人；暨被告寅○○、Ｈ○○、Ｉ○應給付原告及全體共有人如附表乙所示金額。(3)被
    告己○○、Ｇ○○應自坐落系爭189 地號土地上之如附圖18
    9(D)、 (E)、 (F)所示、面積合計279 平方公尺、門牌號碼
    台北縣三峽鎮○○路45巷11弄8 號1 、2 、3 樓之地上物遷
    出，並將該地上物拆除，將土地返還原告及全體共有人；暨
    被告己○○、Ｇ○○應給付原告及全體共有人如附表丙所示
    金額。(4)被告壬○○應自坐落系爭第166 地號土地上之如附
    圖166(B)所示、面積135 平方公尺、門牌號碼台北縣三峽鎮
    ○○路45巷29號2 樓之地上物遷出，並將該地上物拆除，將
    土地返還原告及全體共有人；暨被告壬○○應給付原告及全
    體共有人如附表丁所示金額。(5)被告子○○應自坐落系爭第
    166 地號土地上之如附圖166(B)所示、面積135 平方公尺、
    門牌號碼為台北縣三峽鎮○○路45巷29號1 樓之地上物遷出
    ，並將該地上物拆除，將土地返還原告及全體共有人；暨被
    告子○○應給付原告及全體共有人如附表戊所示金額。(6)被
    告甲○○應自坐落系爭185-1 地號土地上之如附圖185-1(C)
    所示、面積83平方公尺、門牌號碼台北縣三峽鎮○○路45巷
    21號2 樓地上物遷出，並將該地上物拆除，將土地返還原告
    及全體共有人；暨被告甲○○應給付原告及全體共有人如附
    表己所示金額之請求，為有理由，應予准許，逾此範圍之請
    求，則非有據，應予駁回。
八、兩造陳明願供擔保，聲請宣告假執行或免為假執行，經核原
    告勝訴部分，合於法律規定，爰分別酌定相當之擔保金額宣
    告之；原告其餘假執行之聲請，因訴之駁回而失所依據，不
    予准許。
九、本件事證已臻明確，兩造其餘主張陳述、攻擊防禦方法及所
    提之證據，經審酌後認於本判決結果不生影響，爰不一一論
    述，附此敘明。
十、結論：原告之訴為一部有理由，一部無理由，依民事訴訟法
    第385 條第1 項前段、第79條、第85條第1 項但書，第390
    條第2 項、第392 條，判決如主文。
中　　華　　民　　國　　96　　年　　6 　　月　　28　　日
                  民事第一庭    法　官　陳翠琪
以上正本係照原本作成
如對本判決上訴，須於判決送達後20日內向本院提出上訴狀
中　　華　　民　　國　　96　　年　　6 　　月　　29　　日
                            書記官　李瑞芝
附表甲（被告黃○○部分，占用面積149 平方公尺）：
 ┌──┬─────────┬────────┬─────────────┐
 │編號│計算期間          │申報地價        │ 不當得利金額（新臺幣）   │
 │    │                  │（元/ 平方公尺）│（元以下四捨五入）        │
 ├──┼─────────┼────────┼─────────────┤
 │ 1. │89年5月至89年6月  │1120            │ 1120×149 ×6%×1/12＝834│
 ├──┼─────────┼────────┼─────────────┤
 │ 2. │89年7 月至92年12月│1600            │ 1600×149 ×6%×（3 ＋   │
 │    │                  │                │ 6/12） ＝50064           │
 ├──┼─────────┼────────┼─────────────┤
 │ 3. │93年1 月至94年4月 │1840            │ 1840×149 ×6%×（1 ＋   │
 │    │                  │                │ 4/12） ＝21927           │
 ├──┴─────────┴────────┴─────────────┤
 │    　　　　　　　　　　　　　　　　　      合計72825                 │
 ├──┬─────────┬────────┬─────────────┤
 │ 4. │94年5 月至返還土地│1840元          │ 1840×149 ×6%÷12＝1371 │
 │    │日止按月給付之金額│                │                          │
 └──┴─────────┴────────┴─────────────┘
附表乙（被告Ｈ○○、寅○○、Ｉ○部分，占用面積91平方公尺
       ）：
 ┌──┬─────────┬────────┬─────────────┐
 │編號│計算期間          │申報地價        │ 不當得利金額（新臺幣）   │
 │    │                  │（元/ 平方公尺）│（元以下四捨五入）        │
 ├──┼─────────┼────────┼─────────────┤
 │ 1. │89年5月至89年6月  │1120            │ 1120×91 ×6%×1/12＝510 │
 ├──┼─────────┼────────┼─────────────┤
 │ 2. │89年7 月至92年12月│1600            │ 1600×91 ×6%×（3 ＋6/12│
 │    │                  │                │ ） ＝30576               │
 ├──┼─────────┼────────┼─────────────┤
 │ 3. │93年1 月至94年4月 │1840            │ 1840×91×6%×（1 ＋4/12 │
 │    │                  │                │ ）＝13392                │
 ├──┴─────────┴────────┴─────────────┤
 │    　　　　　　　　　　　　　　　　　      合計44478                 │
 ├──┬─────────┬────────┬─────────────┤
 │ 4. │94年5 月至返還土地│1840元          │ 1840×91 ×6%÷12＝837   │
 │    │日止按月給付之金額│                │                          │
 └──┴─────────┴────────┴─────────────┘
附表丙（被告己○○、Ｇ○○部分，占用面積合計279 平方公尺
       ）：
 ┌──┬─────────┬────────┬─────────────┐
 │編號│計算期間          │申報地價        │ 不當得利金額（新臺幣）   │
 │    │                  │（元/ 平方公尺）│（元以下四捨五入）        │
 ├──┼─────────┼────────┼─────────────┤
 │ 1. │89年5月至89年6月  │1120            │ 1120×279 ×6%×1/12＝   │
 │    │                  │                │ 1562                     │
 ├──┼─────────┼────────┼─────────────┤
 │ 2. │89年7 月至92年12月│1600            │ 1600×279 ×6%×（3 ＋   │
 │    │                  │                │ 6/12 ）＝93744           │
 ├──┼─────────┼────────┼─────────────┤
 │ 3. │93年1 月至94年4月 │1840            │ 1840×279 ×6%×（1 ＋   │
 │    │                  │                │ 4/12） ＝41059           │
 ├──┴─────────┴────────┴─────────────┤
 │    　　　　　　　　　　　　　　　　　      合計136365                │
 ├──┬─────────┬────────┬─────────────┤
 │ 4. │94年5 月至返還土地│1840元          │ 1840×279 ×6%÷12＝2567 │
 │    │日止按月給付之金額│                │                          │
 └──┴─────────┴────────┴─────────────┘
附表丁（被告壬○○部分，占用面積135 平方公尺）：
 ┌──┬─────────┬────────┬─────────────┐
 │編號│計算期間          │申報地價        │ 不當得利金額（新臺幣）   │
 │    │                  │（元/ 平方公尺）│（元以下四捨五入）        │
 ├──┼─────────┼────────┼─────────────┤
 │ 1. │89年5月至89年6月  │1120            │ 1120×135 ×6%×1/12＝756│
 ├──┼─────────┼────────┼─────────────┤
 │ 2. │89年7 月至92年12月│1600            │ 1600×135 ×6%×（3 ＋   │
 │    │                  │                │ 6/12 ） ＝45360          │
 ├──┼─────────┼────────┼─────────────┤
 │ 3. │93年1 月至94年4月 │1840            │ 1840×135 ×6%×（1 ＋   │
 │    │                  │                │ 4/12）＝19867            │
 ├──┴─────────┴────────┴─────────────┤
 │    　　　　　　　　　　　　　　　　　      合計65983                 │
 ├──┬─────────┬────────┬─────────────┤
 │ 4. │94年5 月至返還土地│1840元          │ 1840×135 ×6%÷12＝1242 │
 │    │日止按月給付之金額│                │                          │
 └──┴─────────┴────────┴─────────────┘
附表戊（被告子○○部分，占用面積135 平方公尺）：
 ┌──┬─────────┬────────┬─────────────┐
 │編號│計算期間          │申報地價        │ 不當得利金額（新臺幣）   │
 │    │                  │（元/ 平方公尺）│（元以下四捨五入）        │
 ├──┼─────────┼────────┼─────────────┤
 │ 1. │89年5月至89年6月  │1120            │ 1120×135 ×6%×1/12＝756│
 ├──┼─────────┼────────┼─────────────┤
 │ 2. │89年7 月至92年12月│1600            │ 1600×135 ×6%×（3 ＋   │
 │    │                  │                │ 6/12 ） ＝45360          │
 ├──┼─────────┼────────┼─────────────┤
 │ 3. │93年1 月至94年4月 │1840            │ 1840×135 ×6%×（1 ＋   │
 │    │                  │                │ 4/12） ＝4963            │
 ├──┴─────────┴────────┴─────────────┤
 │    　　　　　　　　　　　　　　　　　      合計51079                 │
 ├──┬─────────┬────────┬─────────────┤
 │ 4. │94年5 月至返還土地│1840元          │ 1840×135 ×6%÷12＝1242 │
 │    │日止按月給付之金額│                │                          │
 └──┴─────────┴────────┴─────────────┘
附表己（被告甲○○部分，占用面積83平方公尺）：
 ┌──┬─────────┬────────┬─────────────┐
 │編號│計算期間          │申報地價        │ 不當得利金額（新臺幣）   │
 │    │                  │（元/ 平方公尺）│（元以下四捨五入）        │
 ├──┼─────────┼────────┼─────────────┤
 │ 1. │89年5月至89年6月  │1120            │ 1120×83 ×6%×1/12＝465 │
 ├──┼─────────┼────────┼─────────────┤
 │ 2. │89年7 月至92年12月│1600            │ 1600×83 ×6%×（3 ＋    │
 │    │                  │                │ 6/12 ） ＝27888          │
 ├──┼─────────┼────────┼─────────────┤
 │ 3. │93年1 月至94年4月 │1840            │ 1840×83×6%×（1 ＋4/12 │
 │    │                  │                │ ）＝12215                │
 ├──┴─────────┴────────┴─────────────┤
 │    　　　　　　　　　　　　　　　　　      合計40568                 │
 ├──┬─────────┬────────┬─────────────┤
 │ 4. │94年5 月至返還土地│1840元          │ 1840×83 ×6%÷12＝764   │
 │    │日止按月給付之金額│                │                          │
 └──┴─────────┴────────┴─────────────┘
